臺灣臺南地方法院刑事判決　　　　　　　　　　　　九十一年度易字第一六一七號
　　公　訴　人　臺灣台南地方法院檢察署檢察官
　　被　　　告　丁○○
右列被告因竊盜等案件，經檢察官聲請簡易判決處刑（九十一年度營偵字第一０六二
號），本院新營簡易庭認不宜以簡易判決處刑，移由本院刑事庭改依通常程序審理，
本院判決如左：
    主  文
丁○○竊盜，處拘役參拾日，如易科罰金，以參佰元折算壹日。並於刑之執行完畢或
赦免後，令入相當處所，施以監護壹年。
其餘被訴妨害公務部分無罪。
    事  實
一、丁○○患有精神分裂症，有幻聽、被害妄想、情緒亦失控、自言自語、自笑，對
    於外界事務之知覺理會與判斷作用，以及自由決定意思之能力，較普通人之平均
    程度顯然減退，為一精神耗弱之人，於民國九十一年八月六日八時三十分許，竟
    意圖為自己不法之所有，在台南縣學甲鎮頂洲里一一二號之一前，竊取郭仁杰所
    有之車牌號碼ＴＧ—九四八八號自小客車，得手後供己使用，嗣於同日九時三十
    分許，為台南縣警察局學甲分局警員於台十九線宅港段執行巡邏勤務時，發覺丁○○駕駛該車，經員警鳴笛攔截，並以口頭、手勢喝令丁○○駕車靠邊受檢，方
    將丁○○逮捕。
二、案經台南縣警察局學甲分局報告台灣台南地方法院檢察署檢察官聲請簡易判決處
    刑，本院新營簡易庭認不宜以簡易判決處刑，移由本院刑事庭改依通常程序審理
    。
    理  由
甲、有罪部分
一、訊據被告丁○○固不否認未經被害人郭仁杰之同意即將郭仁杰所有之車牌號碼Ｔ
    Ｇ—九四八八號號自小客車開走之事實，惟矢口否認有何竊盜之犯行，辯稱：伊
    僅是要借用該車至遠東工專上班，並沒有要竊取該車之意思云云。經查：右揭事
    實，業據被告丁○○於警訊及檢察官偵訊中坦承不諱，核與被害人郭仁杰之父乙○○指訴及證人即台南縣警察局學甲分局學甲派出所警員甲○○證述之情節相符
    ，並有贓物認領保管單一紙在卷可資佐證。被告丁○○雖辯稱：僅借用該車，並
    無竊盜之犯意，待伊找到伊所有之機車，就會將自小客車返還被害人云云。然經
    本院質之被告丁○○以：「知否這輛車是何人的」，其答稱：「不知道。這輛車
    停離我家沒多遠，那天我去菜市場喝豆漿，出來時看見一輛車停在那裡」等語（
    詳本院九十一年十二月二十三日審判筆錄），則被告丁○○既不知該車係何人所
    有，嗣後又將如何返還該車。是被告丁○○上開辯解，顯係卸責之詞，委無足採
    。是本件事證明確，被告丁○○犯行堪以認定，應依法論科。
二、核被告丁○○所為，係犯刑法第三百二十條第一項之竊盜罪。又被告經本院新營
    簡易庭送行政院衛生署台南醫院鑑定其行竊時之精神狀態，鑑定結果認為：被告
    丁○○是個精神分裂病的個案且被告丁○○現仍有精神病的明顯症狀如幻聽、被
    害妄想、情緒亦失控、自言自語、自笑且判斷能力減退現象。被告丁○○的精神
    狀態至少達精神耗弱且判斷能力有困難之程度，有該院九十一年十一月五日九十
    一南醫醫字第九一０五九八三號函一份附卷可稽。是被告丁○○行為時已達精神
    耗弱之程度，故依刑法第十九條第二項規定減輕其刑。爰審酌被告丁○○因患有
    精神分裂病，且智識較常人為低，自制力較低，惟其犯罪後之態度良好，並參酌
    其犯罪目的、手段、所生損害等及其他一切情狀，量處如主文所示之刑，並諭知
    易科罰金之折算標準，以資懲儆。又被告丁○○之行為對於社會治安隨時有不可
    預料之危險，爰並依法諭知令入相當處所，施以監護一年，期依保安處分執行法
    第四十六條、第四十七條規定，將被告丁○○送往精神病醫院或其他醫療團體，
    予以適當之治療。
乙、無罪部分：
一、公訴意旨另認：被告丁○○竊得郭仁杰所有之前開自小客車後，為台南縣警察局
    學甲分局學甲派出所員警甲○○、丙○○執行巡邏勤務時，發覺被告丁○○駕駛
    該車，員警甲○○、丙○○即以駕警車攔截並鳴笛警報器加以口頭手勢喝令被告
    丁○○駕車靠邊受檢，惟被告丁○○又基於妨害公務之犯意，開車衝撞警車加速
    逃逸，經警開車追逐將丁○○所駕駛之車輛逼向路邊，因認被告丁○○另涉有刑
    法第一百三十五條第一項之妨害公務罪嫌等語。公訴意旨認被告丁○○涉有前開
    犯行，無非係以現場照片八張及員警甲○○、丙○○之報告書一紙為其主要證據
    。訊據被告丁○○堅決否認有何妨害公務之犯行，辯稱：伊看見警車即停車，但
    是誤將油門當作是煞車等語。惟按刑法第一百三十五條第一項之妨害公務罪，係
    以對於公務員依法令執行職務時，施強暴脅迫為其構成要件，所謂強暴，係指使
    用一切不法之方法直接或間接對公務員之身體施以暴力而言。查被告丁○○竊取
    前開自小客車後，固因員警甲○○、丙○○駕警車攔截並鳴笛警報器加以口頭手
    勢喝令始停車，然證人甲○○於本院審理時證稱：「我與丙○○在巡邏，巡邏到
    頂洲至宅港路段發現這輛車，當時這輛車正在行駛中，我們開警車，與該輛車會
    車，我們調頭迴轉追被告，追三到五分鐘追到被告，追的過程中我們有鳴警報器
    ，在要攔截被告到旁邊時，以口頭手勢要他停車，警車與被告的車並行時，以手
    勢要他停車，他並未停車，後來我們以巡邏車開向右邊靠近要圍堵他，他撞倒我
    們的警車，才停下來。追緝的過程，被告的車速大約二、三十公里」、「被告撞
    到警車的右前輪，他當時行駛的車速已經很慢。被告撞到警車時，不會很大力」
    等語（詳本院九十一年十二月二十三日審判筆錄），是由證人甲○○上開所述，
    並無公訴人所提及之「開車衝撞警車加速逃逸，經警開車追逐將丁○○所駕駛之
    車輛逼向路邊」之情事，因之，被告丁○○是否有妨害公務之行為即有疑義。次
    查，被告丁○○供稱：警方要伊停車，伊有停車，但伊誤將油門當作煞車等語（
    詳偵卷第四頁背面、本院前開審判筆錄），經質之證人甲○○，其證稱：「我們
    追緝被告時，他的速度很慢，我們靠過去時，被告有稍微加速一下」等語（詳前
    開審判筆錄），復參酌具保人戊○○於本院訊問時稱：被告平時沒有開車，我們
    家沒有車給他開。被告沒有駕照，他只會倒車」等語（詳前開審判筆錄），被告
    丁○○所稱：誤將油門當作煞車等語，亦非全然不可採信。故伊停車時縱有擦撞
    警車，亦難認係意欲開車衝撞警車。再者，被告丁○○車速約僅二、三十公里，
    車速緩慢乙節，業經證人甲○○證稱如前，且本院觀諸卷附之照片八張，警車車
    體僅於靠近右前輪附近有輕微擦撞，此有照片八張附警卷可佐，倘被告丁○○確
    有開車衝撞警車加速逃逸之妨害公務犯意，則警車受創情形，應不僅只如此。綜
    上所述，被告丁○○固有經警攔查未即時停車之情事，然確無積極證據證明被告
    丁○○有刑法第一百三十五條第一項之施用暴力妨害公務之行為，自不能以該罪
    相繩。此外復查無其他證據證明被告丁○○確有公訴人所指妨害公務之犯行，此
    部分自應為無罪之諭知。
據上論斷，應依刑事訴訟法第四百五十二條、第二百九十九條第一項前段、第三百零
一條第一項，刑法第三百二十條第一項、第十九條第二項、第四十一條第一項前段、
第八十七條第二項、罰金罰鍰提高標準條例第一條前段、第二條，判決如主文。
本案經檢察官葉耿旭到庭執行職務。
中      華      民      國    九十一    年     十二     月    二十七    日
                              臺灣臺南地方法院刑事第二庭
          法  官  鄭  燕  璘
右正本證明與原本無異。
如不服本判決，應於判決送達後十日內，向本院提出上訴狀。
                                  書記官  田  富  蓉
中      華      民      國    九十一    年     十二     月    三十      日
附錄本案論罪科刑法條全文：
刑法第三百二十條第一項：
意圖為自己或第三人不法之所有，而竊取他人之動產者，為竊盜罪，處五年以下有期
徒刑、拘役或五百元以下罰金。
